【裁判字號】    95,重上,471
【裁判日期】    951229
【裁判案由】    損害賠償
【裁判全文】
臺灣高等法院民事判決                 95年度重上字第471號
上  訴  人  己○○
            丙  ○
            戊  ○
            丁  ○
共      同
訴訟代理人  應明銓律師
上  訴  人  新光兆豐股份有限公司
法定代理人  甲○○
訴訟代理人  庚○○
上  訴  人  乙○○      花蓮縣鳳林鎮○○里○○街15號
上二人共同
訴訟代理人  黃訓章律師
上列當事人間請求損害賠償事件，兩造對於中華民國95年8月7日
臺灣臺北地方法院94年度訴字第2923號第一審判決各自提起上訴
，本院於95年12月20日言詞辯論終結，判決如下：
    主      文
原判決關於駁回上訴人己○○、丙○、戊○、丁○下列第二、三
、四項之訴部分及該部分假執行之聲請，暨命己○○、丙○、戊
○、丁○負擔訴訟費用 (除確定部分外)之裁判均廢棄。
上訴人新光兆豐股份有限公司、乙○○應再連帶給付上訴人己○
○新台幣壹拾萬元，及自民國九十四年十月五日起至清償日止，
按週年利率百分之五計算之利息。
上訴人新光兆豐股份有限公司、乙○○應再連帶給付上訴人丙○
、戊○、丁○各新台幣伍萬元，及均自民國九十四年十月五日起
至清償日止，按週年利率百分之五計算之利息。
上訴人新光兆豐股份有限公司應再給付上訴人丙○、戊○、丁○
各新台幣伍萬元，及均自民國九十四年十月五日起至清償日止，
按週年利率百分之五計算之利息。
己○○、丙○、戊○、丁○其餘上訴及假執行之聲請均駁回。
新光兆豐股份有限公司、乙○○之上訴均駁回。
第一審關於命己○○、丙○、戊○、丁○負擔訴訟費用部分 (除
確定部分外) ，及第二審訴訟費用關於己○○、丙○、戊○、丁
○上訴部分，由上訴人新光兆豐股份有限公司、乙○○負擔十分
之一，餘由上訴人己○○、丙○、戊○、丁○負擔。第二審訴訟
費用關於新光兆豐股份有限公司、乙○○上訴部分，由新光兆豐
股份有限公司、乙○○負擔。
本判決第二項所命給付於上訴人己○○以新台幣參萬元供擔保後
，得假執行。
本判決第三項所命給付於上訴人丙○、戊○、丁○各以新台幣壹
萬伍仟元供擔保後，得假執行。
本判決第四項所命給付於上訴人丙○、戊○、丁○各以新台幣壹
萬伍仟元供擔保後，得假執行。
    事實及理由
一、本件上訴人乙○○經合法通知，未於言詞辯論期日到場，核
    無民事訴訟法第386條各款所列情形，爰准上訴人己○○、
    丙○、戊○、丁○之聲請，由其一造辯論而為判決。
二、上訴人己○○、丙○、戊○、丁○ (下稱己○○等人) 起訴
    主張：上訴人乙○○受僱於上訴人新光兆豐股份有限公司（
    下稱新光兆豐公司），在新光兆豐公司所經營位於花蓮縣鳳
    林鎮○○街20號之花蓮農牧場（即新光兆豐休閒農牧場，下
    稱兆豐農場）擔任休閒服務工作，並擔任該農場之遊園小火
    車司機。民國93年12月13日上午11時45許，乙○○駕駛新光
    兆豐公司遊園小火車，在兆豐農場園區○道路由東往西方向
    行駛，途經該園區內迷你馬區○○○道路時，應注意車前狀
    況及兩車併行之間隔，並隨時採取必要之安全措施，而當時
    天氣晴朗，該路段舖設柏油路面，無障礙物、無缺陷，且視
    距良好，並無不能注意之情事，竟疏未注意，導致在超越同
    向行駛於前方右側，由被害人廖如錕及其妻己○○所共同騎
    乘之協力腳踏車（下稱協力車）時，其所駕駛之遊園小火車
    第2節或第3節車廂右側車身部位不慎勾及廖如錕、己○○所
    共同騎乘之協力車前方把手左側部位，造成廖如錕、己○○
    人車倒地，廖如錕因頭部撞及地面而受有頭部鈍挫傷、腦挫
    傷等傷害，經送醫急救後，仍於同年月15日下午6 時18分許
    不治死亡。乙○○上開過失行為致廖如錕死亡，依民法第
    184 條規定應負侵權行為損害賠償責任，新光兆豐公司為其
    僱用人，依民法第188 條第1 項規定應負連帶賠償責任。又
    本件新光兆豐公司經營之兆豐農場提供協力車、高爾夫球車
    等不同車種出租，及遊園小火車服務，供消費者選擇搭乘，
    惟其並未就各車種規劃專用路線，致本件事故發生之道路寬
    僅4公尺，卻須同時提供寬約2公尺之遊園小火車、協力車等
    車種及行人使用，亦未於現有道路上規劃單車、行人用道標
    線，迫使各種車種及行人共同使用同一道路空間，其於道路
    之安全規劃設計上難謂為無疏失。再本件肇事之遊園小火車
    ，長達17.5公尺、寬1.84公尺、高2.2公尺 ，與一般小客車
    規格差異極大，大型車輛之駕駛，不論於行車、超車、過彎
    以及會車，均非一般小客車駕駛得掌握，新光兆豐公司明知
    ，卻仍選派僅有普通小型車駕駛執照之乙○○擔任遊園小火
    車之駕駛，且乙○○除一人擔任駕駛職務，尚兼任解說工作
    ，無法專心駕駛，亦顯新光兆豐公司之職務安排、管理未盡
    完善，顯然其所提供之服務，已悖離消費者通常可合理期待
    之安全性，違反消費者保護法第7 條規定，依同法第51條規
    定應賠償一倍懲罰性賠償金。己○○為廖如錕之配偶，丙○
    、戊○、丁○為廖如錕之子女，爰依民法第184 條、第188
    條、第192 條、第194 條規定請求新光兆豐公司、乙○○ (
    下稱新光兆豐公司等二人) 連帶負侵權行為損害賠償責任，
    及依消費者保護法第51條規定請求給付損害額之一倍懲罰性
    賠償金等語。並聲明：（一）新光兆豐公司等二人應連帶給
    付己○○669萬7,594元（包括醫療費用2萬2,624元、殯葬費
    用35萬8,480元、扶養費用96萬7,693元、慰撫金200 萬元，
    合計損害額為334 萬8,797 元，加上一倍懲罰性賠償金為
    669萬7,594元），及自己○○等人所提擴張訴之聲明狀（原
    法院94年9 月29日收文）繕本送達翌日起至清償日止，按年
    息5％ 計算之利息；（二）新光兆豐公司等二人應連帶給付
    丙○、戊○、丁○各100 萬元（即慰撫金50萬元，加上一倍
    懲罰性賠償金為100 萬元），及自己○○等人所提擴張訴之
    聲明狀（原法院94年9月29日收文）繕本送達翌日起至清償
    日止，按年息5％計算之利息；（三）願供擔保，請准宣告
    假執行。
三、新光兆豐公司等二人則以：系爭事故之發生，乙○○並無過
    失，縱認乙○○有過失，廖如錕亦與有過失，應依過失比例
    計算賠償金。又若認新光兆豐公司等二人應負賠償責任，新
    光兆豐公司曾為廖如錕投保200 萬元意外保險及醫療險，事
    故後己○○已受領保險理賠金202萬3,547元部分，及新光兆
    豐公司給付己○○慰問金10萬元部分，應一併予以扣除。其
    次，新光兆豐公司就本件事故並無過失，自無消費者保護法
    第51條之適用，己○○等人依該法請求一倍懲罰性賠償金，
    即屬無據。再者，乙○○年僅22歲，月薪僅2 萬元，己○○
    等人請求之慰撫金誠屬過高；另己○○請求扶養費部分，亦
    因其未舉證確係受廖如錕生前扶養，亦嫌無據等語，資為抗
    辯。並聲明：（一）己○○等人之訴及假執行之聲請均駁回
    ；（二）如受不利判決，願供擔保請准免為假執行之宣告。
四、原審判決 (一) 新光兆豐公司、乙○○應連帶給付己○○
    257,557元，及自民國94年10月5日起至清償日止，按年息百
    分之五計算之利息；(二)新光兆豐公司、乙○○應連帶給付
    丙○、戊○、丁○各30萬元，及均自民國94年10月5 日起至
    清償日止，按年息百分之五計算之利息；(三)新光兆豐公司
    應給付己○○、丙○、戊○、丁○各2,381,104 元、30萬元
    、30萬元、30萬元，及均自民國94年10月5 日起至清償日止
    ，按年息百分之五計算之利息；而駁回己○○等人其餘之請
    求。兩造除己○○僅就其敗訴部分其中212 萬元 (即保險費
    202萬元及奠儀10萬元部分） ，其餘之人均就其敗訴部分，
    聲明不服，求為廢棄原判決不利於己部分，己○○等人並求
    為判決：(一) 新光兆豐公司、乙○○應再連帶給付己○○
    2,120,000 元，丙○、戊○、丁○各20萬元，及均自94年10
    月5 日起至清償日止，按年息百分之五計算之利息，(二)新
    光兆豐公司應再給付丙○、戊○、丁○各20萬元，及均自94
    年10月5日起至清償日止，按年息百分之五計算之利息[逾上
    開請求部分(即己○○請求超過4,758,661元及己○○等人請
    求乙○○就一倍懲罰性賠償金連帶賠償部分)，己○○等人
    未聲明不服，已告確定]；新光兆豐公司等二人則求為判決
    駁回己○○等人在第一審之訴。兩造就對造之上訴，均聲明
    求為駁回上訴。
五、兩造不爭執之事實：
(一)、己○○為廖如錕之配偶，丙○、戊○、丁○為廖如錕之子
      女。
(二)、乙○○受僱於新光兆豐公司，在新光兆豐公司所經營之兆
      豐農場擔任休閒服務工作，並擔任該農場之遊園小火車司
      機。
(三)、乙○○於93年12月13日上午11時45分許，駕駛新光兆豐公
      司遊園小火車，在兆豐農場園區○道路由東往西方向行駛
      ，途經該園區內迷你馬區○○○道路，廖如錕與己○○共
      同騎乘之協力車時，廖如錕與己○○共同騎乘之協力車倒
      地，廖如錕因頭部撞及地面而受有頭部鈍挫傷、腦挫傷等
      傷害，經送醫急救後延至同年月15日下午6時18分許不治
      死亡。
(四)、己○○已受領保險理賠金202萬3,547元。
(五)、乙○○只有普通小客車駕駛執照。
六、兩造之爭點及論斷：
    己○○等人主張系爭車禍發生係因乙○○之過失行為所致，
    且新光兆豐公司就兆豐農場園區道路規劃有缺失，未提供符
    合當時科技或專業水準可合理期待之安全性，依侵權行為之
    法則新光兆豐公司等二人應連帶賠償己○○等人所受損害，
    並依消費者保護法第51條規定應給付損害額一倍之懲罰性賠
    償金等語，為新光兆豐公司、乙○○所否認，並以前揭情詞
    置辯。經查：
(一)、有關己○○等人請求侵權行為損害賠償部分：
   1、己○○等人主張本件車禍發生係因乙○○之過失行為所致
      乙節，業據其提出乙○○因系爭車禍涉嫌觸犯業務過失致
      死罪，經檢察官提起公訴之台灣花蓮地方法院檢察署檢察
      官94年度偵字第2823號起訴書，及經台灣花蓮地方法院以
      94年度交訴字第34號判處乙○○觸犯業務過失致死罪處有
      期徒刑6 月、得易科罰金之刑事判決書及刑事卷宗資料為
      證，乙○○雖仍否認伊有過失，惟查，己○○於上開台灣
      花蓮地方法院94年度交訴字第34號刑案審理時證稱：當時
      我與先生廖如錕騎協力車至車禍地點時，我先生坐協力車
      前座，我坐後座，我有聽到撲撲的引擎聲音，但沒回頭看
      ，不知道是什麼東西，之後看到小火車從我的左後方超越
      我們的協力車，我才發覺那是小火車，然後火車頭及第1
      節車廂超越我們，我看到第2節車廂上面有3、4個人，第2
      節車廂超過1半時，我就跟我先生說那個就是小火車，才
      講完不久，小火車就一直擠靠過來，在很短的時間，我可
      以感覺到協力車被小火車拖著在走，我們就很驚慌大叫，
      叫他停車，結果小火車沒有停，我們就摔下去了，我摔下
      去的時候，小火車已經離開我們，我們摔倒跟小火車脫離
      我們是在同一時間的，之後小火車沒有停，行駛至我們前
      方約10幾、20公尺才停下來等語。而經該刑案承辦法官現
      場勘驗結果，遊園小火車於直行後再偏左行駛時，其車身
      後方的第2、3節車廂會往右偏，又遊園小火車3 個車廂之
      坐椅右側車身凹槽處高度略矮於廖如錕所騎協力車（兆豐
      農場係提供與廖如錕當時所騎乘之同型協力車以供該院勘
      驗）之把手高度，恰好可勾住協力車把手，且協力車第2
      個把手係固定的等情，有該刑案之勘驗筆錄及照片附卷可
      稽。是己○○於刑事案件證稱其與先生廖如錕所騎乘之協
      力車遭遊園小火車第2或第3車廂拖行等情，確實可能發生
      。復參以依據交通事故現場圖顯示現場留有2 道東西向之
      刮地痕（1 道長0.6公尺，1道因警方未標示長度，所以長
      度不明），足證被害人廖如錕所騎乘之協力車倒地後，因
      該協力車仍繼續往前拖行，因而使該協力車先後2 把手摩
      擦地面而導致產生2 道刮地痕。再審酌事發後，廖如錕所
      騎乘之協力車第2個固定把手因此轉向90度，有照片4張附
      卷可參（見相驗卷宗第21、22頁），亦顯見致使廖如錕等
      跌倒之外力甚強，除使協力車摩擦地面導致上開刮地痕外
      ，尚使第2 把手因該外力而轉向90度。凡此均與一般騎乘
      協力車，如自行倒地，因無外力，不可能產生長0.6 公尺
      之刮地痕，並致使固定之把手轉向等情不同，可見己○○
      於刑事案件所述渠等所騎乘之協力車係因遭遊園小火車拖
      行而倒地等語，應堪信為真實。又被害人廖如錕因本件車
      禍受有腦挫傷、頭部鈍挫傷而死亡乙節，亦經臺灣花蓮地
      方法院檢察署檢察官督同法醫師相驗屬實，此有驗斷書、
      勘驗筆錄、相驗屍體證明書各一件足憑。按汽車行駛時，
      駕駛人應注意車前狀況及兩車併行之間隔，並隨時採取必
      要之安全措施，道路交通安全規則第94條第3 項定有明文
      。乙○○雖駕駛遊園小火車行駛於兆豐農場園區內，仍應
      有遵守上開規定。而本件車禍發生當時係日間天氣晴朗、
      該路段係無障礙物、無缺陷、路面乾燥、視距良好，並舖
      設柏油之路面，為道路交通事故調查表（一）所載，是並
      無不能注意之情形。乙○○竟疏未注意車前狀況及兩車併
      行之間隔，致小火車右側車身勾及由被害人廖如錕所騎乘
      之協力車，就本件車禍之發生顯有過失。而被害人確因本
      件車禍死亡，已如前述，則上訴人乙○○之過失犯行與被
      害人之死亡間，顯有相當因果關係。此外，復有道路交通
      事故調查報告表（二）、現場照片22張、遊園小火車照片
      9張及兆豐農場遊園動線圖1張在刑事案件卷可稽。綜上所
      述，本院認乙○○就本件車禍事故應負全部肇事責任，乙
      ○○辯稱伊無過失，自無可採。至於乙○○有辯稱：蔡梅
      英由其被害人附載騎雙人協力車經過該路段時，本亦有遵
      從行車秩序，注意往來交通狀況之義務，然被害人於小火
      車全長3分之2已安全超過協力車，且該路段為直線非彎道
      ，則被害人即應注意能注意而未能注意遊園小火車之行進
      ，亦即未注意保持安全距離或為必要之退避，致小火車尾
      端與協力車前車把擦撞，其就損害之發生與有過失云云，
      惟查被害人駕駛之協力車係沿新光兆豐公司所規劃之路線
      行駛，因行駛在後由乙○○所駕駛之遊園小火車第2 節或
      第3 節車廂右側車身部位不慎勾及協力車前方把手左側部
      位，致生本件車禍，已如前述，則被害人對於行駛在後之
      遊園小火車之車況，實無從科以注意義務，新光兆豐公司
      乙○○辯稱被害人與有過失云云，尚不可採。
   2、按因故意或過失，不法侵害他人之權利者，負損害賠償責
      任；又受僱人因執行職務，不法侵害他人之權利者，由僱
      用人與行為人連帶負損害賠償責任；不法侵害他人致死者
      ，對於支出醫療及增加生活上需要之費用或殯葬費之人，
      應負損害賠償責任；被害人對於第三人負有法定扶養義務
      者，加害人對於該第三人亦應負損害賠償責任；不法侵害
      他人致死者，被害人之父、母、子、女及配偶，雖非財產
      上之損害，亦得請求賠償相當之金額。民法第184條第1項
      前段、第188條第1項前段、第192條第1、2項、第194條分
      別定有明文。如前所述，新光兆豐公司因其受僱人即乙○
      ○之過失行為致被害人廖如錕死亡，己○○為廖如錕之配
      偶，丙○、戊○、丁○為廖如錕之子女，依侵權行為之法
      則，自得請求新光兆豐公司等二人連帶賠償其損害。茲就
      己○○等人各項損害賠償請求，應否准許，分述如下：
    (1)己○○請求部分：
      A、醫療費用：己○○主張其支出醫療費用2萬2,624元，
         業據提出匯款單、醫療費用收據等為憑，並為新光兆
         豐公司等二人所不爭執，應予准許。
      B、殯葬費用：己○○主張其支出殯葬費用35萬8,480元，
         業據提出大元葬儀社、福座開發股份有限公司、北海
         公園墓地管理委員會等收據、廖如錕居士代辦雜支明
         細表、台北市殯葬管理處其他收入憑單、建福葬儀社
         服務收款單、農禪寺、財團法人法鼓山佛教基金會收
         據為憑，為新光兆豐公司所不爭執，應予准許。
      C、扶養費用：己○○並非不能維持生活之人，其請求新
         光兆豐公司等二人給付扶養費損害賠償，於法不合，
         原審駁回其請求，己○○就此部分，亦未聲明不服，
         理由不再贅述。
      D、慰撫金：按慰撫金之多寡，應斟酌雙方之身分、地位
         、資力與加害之程度，及其他各種情形核定相當之數
         額。查己○○為被害人廖如錕之配偶，原有美滿家庭
         ，卻因此車禍事故驟然失去愛夫，老來失伴倍感淒涼
         ，精神上自必感受莫大痛苦。原審斟酌兩造之身分、
         地位、資力（有稅務電子閘門財產所得調件明細表在
         卷可參）等一切情狀後，認己○○請求賠償慰撫金
         200 萬元，尚稱允當。新光兆豐公司等二人上訴意旨
         謂其請求金額過高，並不可採。
      E、綜上，己○○所得請求之損害額計為238萬1,104元（
         2萬2,624元＋35萬8,480元＋200萬元＝238萬1,104元
         ）。惟新光兆豐公司辯稱伊於廖如錕進入兆豐農場觀
         光時曾為廖如錕投保200 萬元意外保險及醫療險（要
         保人為上訴人新光兆豐公司，保費亦由該公司支付）
         ，事故後己○○已受領保險理賠金202萬3,547元，據
         其提出新光企業集團意外保險要保書、保險契約、聲
         明書、支票為證，己○○亦不否認確有領取上開金額
         ，果爾，依損害填補原則之法理，新光兆豐公司抗辯
         扣除上開金額，應屬有理。己○○雖主張新光兆豐係
         投保團體意外險，屬人身保險，非財產保險，基於人
         身無價，及己○○係基於受益人之地位而受領保險金
         ，應不得自賠償金額項下扣除等語，然查系爭意外險
         係由新光兆豐公司為廖如錕投保，並非廖如錕自己投
         保，保險費亦由新光兆豐公司負擔，其投保目的即在
         於保險事故發生時，要保人可分散風險，用以減輕損
         害賠償，故己○○已領取之保險金，應自己○○所得
         請求之金額中扣除。另新光兆豐公司辯稱伊曾給付蔡
         英梅慰問金10萬元，應一併予以扣除乙節，經查該公
         司前所給付之10萬元，乃新光兆豐公司於廖如錕公祭
         時以致贈「奠儀」方式交付，己○○等人亦係以奠儀
         之意收受而非慰問金，應不得作為損害賠償金額之一
         部予以扣除。準此，己○○剩餘得請求新光兆豐公司
         等二人連帶賠償金額為35萬7,557元。
    (2)丙○、戊○、丁○請求慰撫金部分：
      按慰撫金之多寡，應斟酌雙方之身分、地位、資力與加害
      之程度，及其他各種情形核定相當之數額。查丙○、戊○
      、丁○為被害人廖如錕之子女，原有美滿家庭，其父因前
      往兆豐農場遊樂，竟因該農場安全措施規劃不當及其受雇
      人駕駛疏失而意外死亡，天人永別，身為子女者承歡膝下
      已不可得，其精神上自必感受痛苦。爰斟酌渠等均已成年
      ，且有的已成家等情（有戶籍謄本在卷可參），及兩造之
      身分、地位、資力（有稅務電子閘門財產所得調件明細表
      在卷可參）等一切情狀後，認渠等各請求賠償慰撫金35萬
      元為適當。逾此之請求，不應准許。
(二)、有關己○○等人請求一倍懲罰性賠償金部分：
      己○○等人主張新光兆豐公司違反消費者保護法第7 條規
      定，依同法第51條規定請求給付損害額一倍之懲罰性賠償
      金部分：
      按依消費者保護法所提之訴訟，企業經營者之故意所致之
      損害，消費者得請求賠償額三倍以下之懲罰性賠償金；但
      因過失所致之損害，得請求損害額一倍以下之懲罰性賠償
      金；又從事設計、生產、製造商品或提供服務之企業經營
      者，於提供商品流通進入市場，或提供服務時，應確保該
      商品或服務，符合當時科技或專業水準可合理期待之安全
      性。企業經營者違反前二項規定，致生損害於消費者或第
      三人時，應負連帶賠償責任，消費者保護法第51條、第7
      條第1項、第3項分別定有明文。而所謂企業經營者，係指
      以設計、生產、製造、輸入、經銷商品或提供服務為營業
      者。本件新光兆豐公司係提供兆豐農場供消費者觀光企業
      經營者，被害人廖如錕則係進入兆豐農場觀光之消費者，
      新光兆豐公司自係負有提供農場園區安全運輸服務義務之
      環境，按休閒農場之經營，不但在於提供消費者觀光，更
      以提供廣大舒適安全的休閒空間，以招徠眾多的消費者，
      對消費者而言，農場之遊樂設施與商品固然重要，但對於
      農場之安全與舒適，才是引人致勝之所在。因此，企業經
      營者就其遊樂設施及商品，固應提供可合理期待之安全性
      ，對於農場園區之環境，更應保持無安全上之危險，以便
      顧客在安全環境中活動。而農場內各項設施之提供，設計
      上除了講求美觀、具娛樂性之外，首先考慮的應該是顧客
      的安全性。本件被害人廖如錕進入兆豐農場觀光，於園區
      ○道路上騎乘協力車時，竟遭駕駛遊園小火車之司機乙○
      ○因疏未注意車前狀況及兩車併行之間隔，致小火車右側
      車身勾及由廖如錕所騎乘之協力車，導致廖如錕人車摔倒
      而死亡，顯見新光兆豐公司提供園區內運輸服務在安全上
      確有問題，按兆豐農場提供協力車、高爾夫球車等不同車
      種出租，及遊園小火車服務，供消費者選擇搭乘，惟其並
      未就各車種規劃專用路線，致本件事故發生之道路寬度僅
      四公尺寬，卻須同時提供寬約二公尺之遊園小火車、協力
      車等車種及行人使用，亦未於現有道路上規劃單車、行人
      用道標線，迫使各種車種及行人共同使用同一道路空間，
      新光兆豐公司於道路之安全規劃設計上難謂為無疏失。又
      肇事之遊園小火車，長達17.5公尺、寬1.84公尺、高2.2
      公尺，與一般小客車規格差異極大，大型車輛之駕駛，不
      論於行車、超車、過彎以及會車，均非一般小客車駕駛得
      掌握，新光兆豐公司卻選派僅有普通小型車駕駛執照之乙
      ○○擔任駕駛，且乙○○除一人擔任駕駛職務，尚兼任解
      說工作，無法專心駕駛，亦顯新光兆豐公司之職務安排、
      管理未盡完善，其所提供之服務，已悖離消費者通常可合
      理期待之安全性。此外新光兆豐公司亦未舉證其並無過失
      。是己○○等人主張新光兆豐公司違反首揭消費者保護法
      第7 條規定，依同法第51條規定，請求新光兆豐公司給付
      損害額一倍之懲罰性賠償金，應屬有理。從而，己○○請
      求新光兆豐公司給付損害額一倍之懲罰性賠償金為238 萬
      1,104 元；丙○、戊○、丁○請求新光兆豐公司給付損害
      額一倍之懲罰性賠償金各為35萬元。至於己○○等人請求
      乙○○給付懲罰性賠償金部分，與首揭消費者保護法規定
      係針對「企業經營者」不符，此部分為不可採。
七、綜上所述，己○○等人依侵權行為之法則及消費者保護法第
    51條之規定，請求新光兆豐公司等二人應連帶給付己○○35
    萬7,557 元，及自擴張訴之聲明狀之繕本送達之翌日即94年
    10月5日起至清償日止，按年息5％計算之法定遲延利息；請
    求新光兆豐公司等二人連帶給付丙○、戊○、丁○各35萬元
    ，及均自擴張訴之聲明狀之繕本送達被告之翌日即94年10月
    5 日起至清償日止，按年息5％ 計算之法定遲延利息；請求
    新光兆豐公司給付己○○、丙○、戊○、丁○各238萬1,104
    元、35萬元、35萬元、35萬元，及均自擴張訴之聲明狀之繕
    本送達被告之翌日即94年10月5日起至清償日止，按年息5％
    計算之法定遲延利息，為有理由，應予准許。逾此之請求，
    為無理由，應予駁回。乃原審就上開應准許部分，僅判命新
    光兆豐公司等二人應連帶給付己○○257,557 元，應連帶給
    付丙○、戊○、丁○各30萬元，上訴人新光兆豐公司應給付
    上訴人己○○、丙○、戊○、丁○各238萬1,104元、30萬元
    、30萬元、30萬元，及均自94年10月5 日起算之法定遲延利
    息，自有未合，新光兆豐公司等二人應再連帶給付己○○10
    萬元，再連帶給付丙○、戊○、丁○各5 萬元，上訴人新光
    兆豐公司應再給付上訴人丙○、戊○、丁○各5 萬元，及均
    自94年10月5 日起算之法定遲延利息，原審就上開應再給付
    部分，駁回上訴人己○○、丙○、戊○、丁○之請求，於法
    尚有違誤，渠等上訴論旨就此部分指摘原判決不當，求予廢
    棄改判，為有理由，應由本院將此部分連同假執行部分廢棄
    改判如主文第2、3、4 項所示，並依己○○、丙○、戊○、
    丁○之請求，准供相當金額為擔保宣告假執行准許之，其餘
    上訴部分，應連帶假執行之聲請，併予駁回。至於原審判命
    新光兆豐公司等二人應給付部分，於法並無不合，新光兆豐
    公司等二人就此部分指摘原判決不當，求予廢棄，則為無理
    由，應駁回其上訴。
八、據上論結，本件己○○等人之上訴為一部有理由，一部無理
    由，新光兆豐公司等二人之上訴為無理由，爰判決如主文。
中    華    民    國    95    年    12    月  29      日
                    民事第十二庭
                        審判長法  官  張宗權
                              法  官  王麗莉
                              法  官  陳永昌
正本係照原本作成。
如不服本判決，應於收受送達後20日內向本院提出上訴書狀，其
未表明上訴理由者，應於提出上訴後20日內向本院補提理由書狀
（均須按他造當事人之人數附繕本）上訴時應提出委任律師或具
有律師資格之人之委任狀；委任有律師資格者，另應附具律師資
格證書及釋明委任人與受任人有民事訴訟法第466條之1第1項但
書或第2項（詳附註）所定關係之釋明文書影本。
中    華    民    國    96    年    1     月    2     日
                              書記官  劉美垣
附註：
民事訴訟法第466條之1（第1項、第2項）：
對於第二審判決上訴，上訴人應委任律師為訴訟代理人。但上訴
人或其他法定代理人具有律師資格者，不在此限。
上訴人之配偶、三親等內之血親、二親等內之姻親，或上訴人為
法人、中央或地方機關時，其所屬專任人員具有律師資格並經法
院認為適當者，亦得為第三審訴訟代理人。


司法院資訊處製作；財團法人民間司法改革基金會備份。
